台灣高等法院高雄分院民事判決　九十一年度上易字第一二號
　　上　訴　人　甲○○
　　被　上訴人　乙○○
右當事人間請求侵權行為損害賠償等事件，上訴人對於中華民國九十年十二月二十四
日臺灣屏東地方法院九十年度訴字第五四四號第一審判決提起上訴，本院判決如左：
    主  文
上訴駁回。
第二審訴訟費用由上訴人負擔。
    事  實  及  理  由
一、上訴人主張：伊於民國六十年八月及十月間購得坐落屏東縣萬巒鄉○○段二○六
    之一、二○六之五地號土地（下稱系爭土地），而任職於臺灣省屏東農田水利會
    （下稱屏東水利會）萬巒站之被上訴人竟於六十八年間，趁屏東縣政府整治四米
    大排水溝時，未盡監工之責，使施工之挖土機司機任意砍伐伊所有系爭土地上之
    檳榔樹四十棵，並於其上鋪設柏油供道路使用，致伊廿餘年來損失約新台幣（下
    同）四十萬元；又上訴人所有之系爭土地係自行抽取地下水源灌溉，並未使用屏
    東水利會之水，被上訴人竟自六十八年至七十七年間，開單向伊徵收水租五萬六
    千元；再被上訴人於八十三年間，誣告伊私塞水道，致伊受法院判處有期徒刑六
    月，損害其名譽，伊並繳納易科罰金十六萬二千元。爰依不當得利及侵權行為之
    規定，請求被上訴人給付六十三萬八千元（水租五萬六千元、檳榔樹等損失四十
    萬元、易科罰金十六萬二千元，及非財產上損害二萬元）。
二、被上訴人則以：上訴人因犯罪受有易科罰金之刑罰，與伊無關；至於上訴人繳交
    水租，係由屏東水利會寄發，上訴人繳納之水租亦納入公庫，伊無不當得利；並
    否認有砍伐上訴人檳榔樹之事實等語，資為抗辯。
三、本件原審駁回上訴人之請求，上訴人聲明不服，上訴求為：(一)原判決廢棄。(二)被
    上訴人應給付上訴人六十三萬八千元。被上訴人則請求判決駁回上訴。
四、兩造不爭執之事實：
    被上訴人自六十一年間起任職於屏東水利會萬巒站，其間有調職至其他單位，於
    九十一年一月十六日退休。又臺灣屏東地方法院於八十三年間以上訴人違反水利
    法案件，判處有期徒刑六月，如易科罰金以新台幣三百元折算一日，上訴人聲請
    易科罰金獲准，繳納完畢。
五、兩造爭點之論述：
    本件兩造之爭點，乃被上訴人是否有侵權行為或不當得利﹖被上訴人於六十一年
    間任職於屏東水利會萬巒站，於七十六年七月十六日擔任副管理師兼萬巒站站長
    ，在此之前曾擔任該站之助理管理師，並於九十一年一月十六日退休，其任職助
    理管理師期間，萬巒站已設有站長等情，有台灣省屏東農田水利會五十八年二月
    廿六日屏水城人字第０五七三號令、七十七年五月卅日七七屏農水人字第０二五
    九七號令、八十四年七月廿一日八四屏農水人字第０二七七二號令及員工服務証
    明書在卷可資佐証（本院卷卅五至卅八頁），上訴人對上開派令及証明書亦不爭
    執，故被上訴人於七十六年七月十六日始擔任萬巒站站長，應足認定。而上訴人
    又自承六十八年至七十七年間之水租（應係農田水利會組織通則第二十五條第一
    項關於農田水利會會費，有附原審九十年度字第一二六號卷第八頁之徵收單可証
    ）係由鍾錦鴻向其收取（本院卷廿六頁），參酌被上訴人於七十六年間始擔任萬
    巒站站長，且上訴人係向屏東農田水利會繳納會費，上訴人又未能舉証証明被上
    訴人有何不當得利之情事，故上訴人主張被上訴人於擔任萬巒站站長期間，向其
    收取會費，獲有不當得利，已非可採。又上訴人主張被上訴人於六十八年間因未
    盡監工之責，致工程施工單位將其植於自己所有土地上之四十顆檳榔樹砍伐殆盡
    ，造成無法收成之損失，受有被上訴人侵權行為之損害云云，為被上訴人否認。
    查：屏東水利會於八十三年間請求上訴人將上訴人所有系爭土地上如原審八十三
    年度潮簡字第一九六號判決附圖所示Ａ、Ｂ部分土地之水溝地之填土清除，將水
    溝地回復原狀予屏東水利會（原審九十年度訴字第一二六號卷卅七至卅九頁），
    嗣該判決經原審法院以八十四年度簡上字第三五號廢棄，並駁回屏東水利會之請
    求（本院九十年度上易字第八七號卷卅八至四二頁），且上訴人與屏東水利會於
    八十八年間復經屏東地方法院以八十八年度潮調簡字第七二號調解成立，由屏東
    水利會返還上開Ａ、Ｂ土地予上訴人（本院九十年度上易字第卅五至卅六頁），
    惟該請求上訴人回復原狀及返還Ａ、Ｂ土地予上訴人之當事人均為屏東水利會，
    而上訴人又自承砍伐其檳榔樹之人為屏東縣府所僱用之人員，而非被上訴人，上
    訴人復無法舉證被上訴人係該工程之監工人員且有盡未監工之事實，其此部分之
    主張，亦無可採。再按不服刑事判決者，刑事訴訟法設有上訴制度救濟，若判決
    確定而符合再審之要件者，亦得提起再審之訴。本件被上訴人自承八十三年間擔
    任萬巒站站長時，向檢察官提出告訴上訴人私塞萬巒工作站主管之十二分圳三號
    抽水機圳路經過其所有系爭土地中之二０六之一號土地之灌溉水道，違反水利法
    案件，致上訴人遭臺灣屏東地方法院以八十三年度訴字第三三九號判處有期徒刑
    六月，如易科罰金以新台幣三百元折算一日之事實，為兩造所不爭執，惟被上訴
    人係依職權而提出告訴，經檢察官認定上訴人有犯罪嫌疑而提起公訴，並經法院
    認定上訴人確有違反水利法之犯行，而判決有罪，該案復因上訴人未提起上訴而
    告確定，上訴人依執行檢察官通知執行時，聲請易科罰金獲准，繳納罰金執行完
    畢，上訴人既認被上訴人誣告其犯罪，但於案件未確定前未行使其上訴權，確定
    後復未依法提起再審之訴，以資救濟，該判決迄今未獲撤銷，則被上訴人抗辯其
    未誣告上訴人，應可採信。刑事判決認定之事實，係上訴人私塞抽水機圳路經過
    上訴人所有之土地，屏東水利會嗣後與上訴人達成調解，返還上訴人土地，已如
    前述，但仍無礙於上訴人違反水利法之犯罪事實，故上訴人請求被上訴人給付十
    六萬二千元之易科罰金及二萬元之非財產上損害，核不可採。
六、綜上所述，上訴人依不當得利及侵權行為，請求被上訴人給付六十三萬八千元，
    為無理由，不應准許。原審為上訴人敗訴之判決，及駁回其假執行之聲請，理由
    固有未當，惟結論則無不二。上訴意旨指摘原判決不當，求予廢棄改判，為無理
    由，應予駁回。
七、因本案事證已臻明確，兩造其餘主張陳述及所提之證據，均毋庸再予審酌，附此
    敘明。
八、據上論斷，本件上訴為無理由，並依民事訴訟法第四百四十九條第二項、第七十
    八條，判決如主文。
中　　　華　　　民　　　國　　九十一　　年　　　五　　　月　　 十五　　 日
                                      臺灣高等法院高雄分院民事第六庭
~B1審判長法官　許明進
~B2　　　法官　謝肅珍
~B3　　　法官　李炫德
右為正本係照原本作成
不得上訴。
中　　　華　　　民　　　國　　九十一　　年　　　五　　　月　　 十七　　 日
~B法院書記官　沈有進
                                                                Ａ
